【裁判字號】    90,訴,780
【裁判日期】    901129
【裁判案由】    侵權行為損害賠償
【裁判全文】
臺灣士林地方法院民事判決  九十年訴字第七八○號
    原      告  甲○○
    被      告  乙○○
右當事人間請求損害賠償事件，本院判決如左：
    主    文
被告應給付原告新臺幣拾萬仟伍佰伍拾壹元，及自民國九十年三月二日起至清償
日止，按週年利率百分之五計算之利息。
原告其餘之訴駁回。
訴訟費用由被告負擔百分之十八，餘由原告負擔。
本判決第一項於原告以新臺幣肆萬伍仟元供擔保後，得假執行。被告如於假執行程序
實施前，以新臺幣拾萬仟伍佰伍拾壹元為原告預供擔保，得免為假執行。
原告其餘假執行之聲請駁回。
    事    實
甲、原告方面：
    原告未於最後言詞辯論期日到庭，惟據其前到庭所為之聲明、陳述，及所提證據
    如左：
  一、聲明：
  （一）被告應給付原告新臺幣（下同）八十萬四千九百三十五元，及自起訴狀繕本
        送達翌日起至清償日止，按週年利率百分之五計算之利息。
  （二）願供擔保請准宣告假執行。
  二、陳述：
  （一）被告於民國八十九年四月二十日凌晨二時許，明知其酒後已不能安全駕駛動
        力交通工具，竟仍駕駛車牌號碼ＤＵ－三八二七號自用小客車，沿臺北市○
        ○區○○路三段，由南向北方向行駛，途經該路段東北引道口，欲右轉時因
        其酒後駕車，疏於注意未讓直行車先行，而與原告所駕駛之ＢＣＵ－六五五
        號重型機車發生擦撞，致原告受有左橈骨遠端骨折、頭部外傷併腦震盪、左
        顴骨骨折、左眼挫傷等傷害，業經臺灣士林地方法院檢察署檢察官向  鈞院
        聲請簡易判決處刑在案，爰依民法第一百八十四條、第一百九十三條、第一
        百九十五條訴請被告賠償損害。
  （二）原告因本件車禍所受損害如下：
      醫藥費用：原告因本件車禍已花費之醫藥費用為七萬四千九百三十五元，且
        因左顴骨骨折，仍需以手術治療，預估之醫療費用為三十五萬元。
      薪資之損害：原告為藝人之助理，月薪為三萬元，且須駕車運送藝人，但因
        本件車禍致左眼挫傷，視力遽降，雖治療出院，仍無法工作，共休息六個月
        ，故因此喪失六個月薪資共十八萬元。
      精神上之損害：原告因本件車禍，所受傷害不輕，尤以左臉左顴骨骨折、左
        臉迄今仍腫脹，使原告容貌改變，且左眼視力經矯正仍無法復原，精神上受
        有莫大痛苦，爰請求被告賠償二十萬元之精神上損害賠償。
      綜上，原告所受之損害共計八十萬四千九百三十五元。
乙、被告方面：
  一、聲明：
  （一）駁回原告之訴。
  （二）如受不利判決，願供擔保請准宣告免假執行。
  二、陳述：
  （一）被告雖於警訊時自承於行車前飲用二杯啤酒，惟依原告所提道路交通事故調
        查報告表顯示，被告於事故時所測呼氣酒精濃度值僅達每公升０‧一五毫克
        ，顯低於法定不得駕車之酒精濃度值每公升０‧二五毫克，尚不得只因被告
        於行車前微量飲酒即遽認其違反道路交通安全規則，更無由僅憑被告有飲酒
        之事實率然推定被告就車禍發生為有過失。
  （二）被告於事故前欲右轉之際，經自後照鏡觀察右後側方有無來車，迨確定並無
        來車始打方向燈右轉，詎甫行右轉之際遽聞緊急煞車聲，被告即試行煞車，
        詎原告已因煞車不及衝撞被告所駕車輛而自行倒地，然被告行車右轉之際既
        已盡一般駕駛人應有之注意，即難謂被告對本件車禍涉有過失。
  （三）又兩造車輛係同向前行，只因被告右轉而原告煞車不及，單方衝撞被告所駕
        車輛，依物理原則而論，非屬兩力對撞，本不致有甚大傷害，然依原告之傷
        勢及兩車事後位置觀之，足見原告行車迅速，乃至衝撞被告後，其身體因重
        力加速度之物理原理，大力碰撞被告車身導致其身體多處受傷，其機車亦猛
        然衝擊被告坐車後反彈，落於右方遠處，故原告車速當在七十公里以上，原
        告就本件車禍發生顯然與有過失，是縱認被告就車禍發生非無過失應負賠償
        責任，亦應酌減賠償金額或為免除。
  （四）原告所提康寧醫院診斷證明書雖記錄左顴骨骨折，但原告另提之博仁綜合醫
        院診斷證明書卻未提及原告有左顴骨骨折之傷害，則原告是否左顴骨骨折即
        非無疑，則其要求被告賠償該部分醫療費用三十五萬元，尚嫌無據。
  （五）原告所提診斷證明書，僅足判斷原告確有左眼挫傷，而原告本即患有近視及
        散光，殊難遽認原告視力減弱肇因本件車禍，是原告主張其因本件車禍致視
        力減退無法工作，要求被告賠償其所減損之六個月勞動薪資十八萬元，即非
        有理。又縱設本件車禍與原告左眼視力衰退無法工作之間不無因果關係，惟
        原告宣稱月薪三萬元，因此須休息六個月，均乏依據。
  （六）被告年僅二十四歲，無固定工作，尚須負擔妻小生計，縱就本件車禍有過失
        ，其過失亦屬輕微，反觀原告僅任職藝人助理，收入不豐，且其兩眼視力原
        即不佳，復於本件車禍因超速行駛與有重大過失，其要求被告賠償精神慰撫
        金二十萬元，亦嫌過鉅。
    理    由
一、本件被告經合法通知，未於言詞辯論期日到場，核無民事訴訟法第三百八十六條
    所列各款情形，爰依原告之聲請，由其一造辯論而為判決。
二、本件原告起訴主張：被告於八十九年四月二十日凌晨二時許，明知其酒後已不能
    安全駕駛動力交通工具，竟仍駕駛車牌號碼ＤＵ－三八二七號自用小客車，沿臺
    北市○○區○○路三段，由南向北方向行駛，途經該路段東北引道口，欲右轉時
    因其酒後駕車，疏於注意未讓直行車先行，而與原告所駕駛之ＢＣＵ－六五五號
    重型機車發生擦撞，致原告受有左橈骨遠端骨折，頭部外傷併腦震盪、左顴骨骨
    折、左眼挫傷等傷害，爰依民法第一百八十四條、第一百九十三條、第一百九十
    五條訴請被告賠償因此支出之醫藥費用、無法工作之薪資損失，及精神上損害賠
    償共八十萬四千九百三十五元，及自起訴狀繕本送達被告翌日起算之法定遲延利
    息等情；被告則以：被告於事故時所測呼氣酒精濃度值僅達每公升０‧一五毫克
    ，顯低於法定不得駕車之酒精濃度值每公升０‧二五毫克，尚不得只因被告於行
    車前微量飲酒即遽認其違反道路交通安全規則，更無由僅憑被告有飲酒之事實率
    然推定被告就車禍發生為有過失，且被告於事故前欲右轉之際，經自後照鏡觀察
    右後側方有無來車，迨確定並無來車始打方向燈右轉，已盡一般駕駛人應有之注
    意，即難謂被告對本件車禍涉有過失；又原告車速過高致肇本件車禍，縱認被告
    就車禍發生非無過失應負賠償責任，亦應酌減賠償金額或為免除，而原告左顴骨
    骨折是否與本件車禍有關，及要求被告賠償其所減損之六個月勞動薪資十八萬元
    ，並無依據，精神慰撫金額亦過高等語置辯。
三、原告主張被告於八十九年四月二十日凌晨二時許，駕駛車牌號碼ＤＵ－三八二七
    號自用小客車，沿臺北市○○區○○路三段，由南向北方向行駛，途經該路段東
    北引道口，欲右轉時，與原告所駕駛之ＢＣＵ－六五五號重型機車發生擦撞，致
    原告受有左橈骨遠端骨折，頭部外傷併腦震盪、左顴骨骨折、左眼挫傷等傷害之
    事實，業據提出診斷證明書二份為證，經本院核閱該二份診斷證明書，其一為八
    十九年四月二十日由康寧醫院所出具，其一則係八十九年五月十九日由博仁綜合
    醫院所出具，雖博仁綜合醫院所出具之診斷證明書上未如康寧醫院載明原告受有
    左顴骨骨折，然康寧醫院係原告車禍發生後之急診醫院，所為傷勢之觀察既較接
    近車禍發生之時點，則其所為之診斷，當較可推認係原告因該車禍所受傷害，且
    經本院函詢國泰綜合醫院，據覆被告左顴骨受傷後遺症狀，可能與八十九年間四
    、五月受傷有關，有該院九十年十月二十四日（九０）管歷字第一０五八號函一
    份在卷可稽，是原告此部分主張堪信為真實。被告辯稱左顴骨受傷與該車禍並無
    因果關係，並未舉證以實其說，自難採信。又原告主張被告酒後駕車，就本件車
    禍之發生有過失一節，被告雖自承確有飲酒後駕車之事實，惟辯稱並無過失，而
    係原告車速過高自後撞擊，原告始有過失云云。經查：
（一）按轉彎車應讓直行車先行，道路交通安全規則第一百零二條第六款規定甚明。
      經本院調閱刑事卷宗核閱卷附之道路交通調查報告表之現場圖所示，本件車禍
      發生後，被告駕駛之自用小客車斜停於其行向車道，右前、後輪距快慢車道分
      道線分別為零點三公尺、一點八公尺，原告所駕駛之機車則橫躺於被告所駕自
      用小客車右前輪右側，距該右前輪二點五公尺處，且其車前後輪間在分道線兩
      側遺有兩車相撞後之掉落物，足認被告駕車行至肇事路段，甫右轉之際即與原
      告所駕機車碰撞，亦即被告右轉之際，原告所駕之車與被告之車距離甚近，然
      被告竟於車禍後警方赴現場處之際陳稱：「我車‧‧‧行駛至肇事路口前要右
      轉往成功路五段引道口，突然有一重機‧‧‧與我車同向‧‧‧自我車右側出
      現，我車上乘客告訴我右側有車時已閃避不及‧‧‧」、「（我車行駛期間）
      沒有（發現對方車輛），有打右轉方向燈，當我要注視後視鏡時，朋友已告知
      我旁邊有車，已來不及閃避」等語（見臺灣士林地方法院檢察署八十九年度他
      字第一四八九號卷附交通事故談話紀錄表），足認被告駕車轉彎之際，疏未注
      意在後直行之原告，而未讓原告先行，致發生碰撞，其就本件車禍之發生自有
      過失，並經本院囑託臺北市車輛行車事故鑑定委員會就本件車禍為鑑定，亦認
      被告有右轉疏忽，有該委員會九十年十月二十四日北鑑審字第九０六０二八八
      四００號函一份附卷為憑。
（二）至被告肇事後所為之酒精濃度測試為每公升０‧一五毫克，為兩造所不爭執，
      然該酒精濃度之含量並未超過道路交通安全規則所定不得駕車之每公升０‧二
      五毫克以上，已難認被告所為有違反保護他人之法律，更難逕憑此即認被告將
      因此使其駕駛之注意力、判斷力降低，是尚難單憑被告飲酒之事實，即認與本
      件車禍之發生有因果關係。
（三）另被告抗辯稱原告就本件車禍發生亦有過失一節，雖為原告所否認，然原告於
      本院九十年度交易字第六號公共危險等案件中，即自陳其當日車速約五十公里
      等情（見該卷附九十年三月一日審判筆錄），而肇事路段之速限為時速四十公
      里，有道路交通事故調查報告表為憑，堪認原告超速行駛，致與被告所駕車輛
      發生碰撞，就本件車禍之發生亦有過失。
四、按因故意或過失，不法侵害他人之權利者，負損害賠償責任，民法第一百八十四
    條第一項前段定有明文。被告駕車於轉彎之際未注意同向直行緊隨在後之原告，
    致撞及原告，致原告受有左橈骨遠端骨折、頭部外傷併腦震盪、左顴骨骨折、左
    眼挫傷等傷害之事實已如前述，對於原告因而所受之損害，自應負賠償責任。
五、原告請求被告賠償費用，是否應予准許，分述如次：
  （一）醫療費部份：
      按保險對象因汽車交通事故，經本保險提供醫療給付者，本保險之保險人，
        得向強制汽車責任保險之保險人代位請求該項給付，全民健康保險法第八十
        二條定有明文，從而全民健康保險之被保險人因汽車交通事故，經全民健康
        保險提供醫療給付者，全民健康保險之保險人自得向強制汽車責任保險之保
        險人代位請求該項給付，而依強制汽車責任保險法第三十條規定，於該範圍
        內，加害人或強制汽車責任保險之被保險人之損害賠償責任即因而解免，全
        民健康保險被保險人對於加害人之損害賠償請求權亦因而喪失（最高法院八
        十八年度台上字第三五三號判決參照）。原告因本件車禍已花費之醫藥費用
        為七萬四千九百三十五元一節，業據提出醫療費用收據為憑，經本院核計收
        據之總金額為五萬九千六百二十六元，另核閱其中證明書費用共計三千三百
        七十元，非係因侵權行為所生財產上之損害，應予扣除，伙食費用之部分既
        為原告受傷住院所必須，屬增加生活上需要之費用，應予計算外，其餘費用
        為被告所不爭執，故原告自得請求被告給付醫藥費用五萬六千二百五十六元
        （00000－0000＝56256）。
      另原告主張左顴骨骨折部分進行第二次手術，費用三十五萬元部分，經本院
        向國泰綜合醫院函查，據覆：原告確曾於九十年九月六日於該院手術治療，
        費用為六千零二十五元，扣除健保局之給付，自付額為一千五百三十一元，
        有該院九十年十月二十四日（九０）管歷字第一０五八號函一份在卷為憑，
        是原告得請求該部分醫藥費用為一千五百三十一元。
      按不法侵害他人之身體或健康者，對於被害人因此喪失或減少勞動能力或增
        加生活上之需要時，應負損害賠償責任，民法第一百九十三條第一項規定甚
        明。綜上，原告已支出之醫藥費用共計為五萬七千七百八十七元（56256＋
        1531 ＝57787），自得請求被告賠償。
  （二）薪資損害部分：
        原告主張其原為藝人之助理，月薪為三萬元，且須駕車運送藝人，因本件車
        禍致左眼挫傷，視力遽降，雖治療出院，仍無法工作，共休息六個月一節，
        為被告所否認。經查：
      原告於車禍發生之際，於茹聲工作室任職藝人助理，有在職證明書一份在卷
        為憑，而其月薪為一萬六千五百元，亦經本院向勞工保險局查明屬實，有該
        局九十年九月十八日保承字第一０一七五五一號函在卷為憑，原告主張月薪
        三萬元一事，未能舉證以實其說，尚難遽信。
      經本院向康寧醫院函查，據覆：原告於八十九年四月二十日急診入院，所受
        傷勢因左手橈骨骨折致暫無法駕駛車輛，在適當治療下，約兩個月可回復活
        動，有該院九十年七月十七日（九０）康醫事字第二一八號函一份附卷可稽
        ，是本院認原告因本件車禍致無法工作之時間應為二個月為適當。
      是原告因本件車禍致不能工作之薪資損失當為三萬三千元（16500×2＝
        33000 ），得請求被告賠償。
  （三）精神上之損害部分：
        又按不法侵害他人之身體、健康，被害人雖非財產上之損害，亦得請求賠償
        相當之金額，民法第一百九十五條第一項前段亦定有明文。原告因本件車禍
        受有左橈骨遠端骨折，頭部外傷併腦震盪、左顴骨骨折、左眼挫傷等傷害之
        事實已如前述，本院審酌原告因本件車禍所受傷勢、並二次施行手術，被告
        目前無固定工作等情，認原告因此精神上所受之損害以十萬元為宜。
  （四）綜上所述，原告因本件車禍所受之損害共計十九萬零七百八十七元（57787
        ＋33000＋100000＝190787）。
六、再按損害之發生或擴大，被害人與有過失者，法院得減輕賠償金額，或免除之，
    民法第二百十七條第一項前段定有明文。原告超速行駛，致與被告所駕車輛發生
    碰撞，就本件車禍之發生亦有過失，已如前述，本院斟酌兩造之過失程度，認應
    減輕被告賠償責任百分之三十，故原告得請求被告賠償之費用為十三萬三千五百
    五十一元（190787×70%＝133551，元以下四捨五入）。從而，原告請求被告給
    付十三萬三千五百五十一元，及自起訴狀繕本送達翌日即九十年三月二日起至清
    償日止，按週年利率百分之五計算之利息，洵屬有據，應予准許。逾此部分之請
    求，則無理由，應予駁回。
七、兩造陳明願供擔保，聲請宣告假執行或免為假執行，經核原告勝訴部分，合於法
    律規定，爰分別酌定相當之擔保金額宣告之；原告其餘假執行之聲請，因訴之駁
    回而失所依據，不予准許。
八、據上論結，本件原告之訴為一部有理由，一部無理由，依民事訴訟法第三百八十
    五條第一項前段、第七十九條但書、第三百九十條第二項、第三百九十二條，判
    決如主文。
中      華      民      國    九十      年    十一        月    二十九  日
                                        臺灣士林地方法院民事第一庭
~B法      官  方彬彬
右為正本，係照原本作成。
如對本判決上訴須於判決送達後廿日內向本院提出上訴狀。
中      華      民      國    九十      年    十二        月        三  日
~B法院書記官  蕭純純


司法院資訊處製作；財團法人民間司法改革基金會備份。
